最高法院刑事判決　　　　　　　　　　　　　　　九十一年度台上字第五○七五號
　　上　訴　人　甲○○
右上訴人因殺人未遂案件，不服台灣高等法院高雄分院中華民國九十一年六月十一日
第二審更審判決（九十一年度上更(一)字第五號，起訴案號：台灣高雄地方法院檢察署
八十八年度偵字第二七０七三號），提起上訴，本院判決如左：
    主  文
上訴駁回。
    理  由
一、殺人未遂部分：
按刑事訴訟法第三百七十七條規定，上訴於第三審法院，非以判決違背法令為理由，
不得為之。是提起第三審上訴，應以原判決違背法令為理由，係屬法定要件。如果上
訴理由狀並未依據卷內訴訟資料，具體指摘原判決不適用何種法則或如何適用不當，
或所指摘原判決違法情事，顯與法律規定得為第三審上訴理由之違法情形，不相適合
時，均應認其上訴為違背法律上之程式，予以駁回。本件上訴人甲○○上訴意旨略稱
：(一)、上訴人於原審之辯護意旨狀記載：依高雄縣警察局刑警隊鑑識組刑案現場勘查
報告表（下稱勘查報告表）及其附圖所載之內容，警方所在現場處之廂型車、偵防車
、挖土機、車牌號碼ＶＫ∣一一二七號大貨車，均無被子彈擊中之痕跡，足見上訴人
並未以衝鋒槍向警方射擊，證人即警員古文仁、李鴻銘、宋永豐、陳道言、吳進光、
周志忠等人供述或所出具之報告書，其內容均非實在。原判決未說明上情何以不足採
信，有理由不備之違法。且原判決之採證有違論理及經驗法則，於法有違。(二)、原判
決說明：依現場圖所示，上訴人所持衝鋒槍係掉落在距上訴人所駕駛之車左前車門約
二、三公尺處，……苟上訴人係甫開門下車即遭警開槍擊中，上訴人所持之衝鋒槍應
掉落在車旁，而非掉落在距上訴人所駕駛之車左前門約二、三公尺處等情。然上訴人
所持之衝鋒槍遭警方擊中，該衝鋒槍並非必然立即掉落車旁，原判決並未說明其為上
開說明所憑之依據，其所為之論斷於法有違。(三)、依現場狀況，上訴人奔跑時周圍並
無其他物體，警方之子彈不可能擊中其他物體再射入上訴人腋下。依財團法人長庚紀
念醫院高雄分院（下稱長庚醫院高雄分院）（九一）長庚高字第三四一號函所載內容
，上訴人右側腋下子彈碎片殘留在胸壁及右下肺葉，此碎片應是子彈擊中其他物體後
之破片再貫入其腋下所致（因貫入呈不規則破碎狀），至於是否於跑步中射入腋下則
無法判斷等情。而一般人跑步中不可能手臂高舉而使子彈射入腋下。且參照上訴人所
持衝鋒槍受損之部分及警方射擊之位置以觀。堪認上訴人辯稱：伊下車高舉雙手，仍
遭警方開槍射擊等情，應屬事實。證人古文仁所供述之內容，僅能證明上訴人可能係
奔跑時為警擊中身體右側，但不能證明上訴人係甫下車即遭三處槍傷，原判決所為推
論相互矛盾。(四)、原判決理由欄二、(六)論斷依彈孔、警員、上訴人位置、方向研判，
ＴＫ｜一六六五號吉普車上之彈孔，均應係遭警射擊所射中等情，然並未敘明依憑何
種證據而為上開推論，有理由不備之違法。勘查報告表內記載：……ＴＫ∣一六六五
號吉普車擋風玻璃中央有一遭槍彈射入口，左前窗有二射出口，研判為員警射入或上
訴人中槍後射偏所造成等情。然參照證人莊偉銘所供述之內容及現場圖所示情形等，
衡諸常情，前開ＴＫ∣一六六五號吉普車之彈孔應均係上訴人所射入，上訴人所辯各
語應堪採信。(五)、依警員古文仁等所製作之報告書內載：伊等攔下上訴人所駕之車後
即持槍警戒，並喝令上訴人下車受檢等情，上訴人並無時間將子彈上膛，足見上訴人
於警方臨檢時已將子彈上膛，上訴人將子彈上膛並非針對警方而來。又上訴人係真意
向警方投降，始主動出示所攜之衝鋒槍，且上訴人係於緊張中誤將手指置於該衝鋒槍
之扳機處，復因誤觸扳機而擊發五顆子彈。原判決以上訴人若真有降服之意，實無持
子彈已上膛之衝鋒槍下車之必要，且殊無將手指置於衝鋒槍之扳機上，使該衝鋒槍處
於隨時可擊發之狀態之理，況上訴人其後復擊發五顆子彈等情，而為不利上訴人之推
論，於法有違。(六)、上訴人右手前臂受有貫穿性槍傷，該槍傷於治療中曾取出鐵片，
該鐵片係因警方擊中上訴人所持衝鋒槍左側右上方破裂所造成，而如果上訴人係右手
持衝鋒槍向警方開槍，此鐵片絕不可能射入上訴人之手臂內。上情可從上訴人之病歷
及鑑定該鐵片是否為上訴人所持衝鋒槍之一部，即可得知。原審未為上開調查，其查
證未盡，於法有違等語。
惟查：原判決認定上訴人有原判決事實欄所記載之殺人未遂犯行，係以訊據上訴人雖
否認上情，並辯稱：伊在車內已舉手表示降服，下車時並以雙手托槍高舉過頭，卻仍
遭警方開槍射擊，因警方擊中槍身致伊誤扣扳機而擊發五顆子彈，伊並非故意向警方
射擊等語。然查上訴人於原判決事實欄所載時、地，攜帶衝鋒槍一支（含彈匣一個）
裝填制式口徑九ｍｍ子彈十顆及內裝制式口徑九ｍｍ子彈三十四顆之彈匣一個，經警
攔阻盤查時共擊發五顆子彈，上訴人並遭警擊中三處槍傷，分別為右臂貫穿性槍傷、
右側腋下貫穿性槍傷、右下腰槍傷由背後貫入體內，及遭警擊中衝鋒槍等事實，業據
上訴人坦承不諱，並有勘查報告表、照片、長庚醫院高雄分院民國九十一年三月十四
日（九一）長庚院高字第０三四一號函附卷可稽，復有上開衝鋒槍一支及內裝制式口
徑九ｍｍ子彈三十四顆之彈匣一個扣案可稽。又上訴人在現場遺留之五顆彈殼，其型
號與上訴人所持有之子彈型號相同，有內政部警政署刑事警察局刑鑑字第一一四四一
七號鑑驗通知書附卷可憑。上訴人遭警員古文仁等人攔阻盤查時，古文仁、周志忠等
警員均著警察制服，並向上訴人表示身分及臨檢之意，上訴人已知其等為執行職務之
警員，故在車內即舉起雙手佯示投降，然於開啟車門下車之際，竟趁機拿取已上膛之
上開衝鋒槍，下車後，即一面以全自動連發方式向警員射擊五發子彈，一面向左方逃
逸，古文仁等警員立即掩護躲避，並隨即開槍還擊，上訴人因而中彈為警逮獲等情，
並據在場警員古文仁、李鴻銘供述明確，復有古文仁、李鴻銘、宋永豐、陳道言、吳
進光、周志忠製作之案發現場報告書附卷可憑。依現場圖所示，上訴人衝鋒槍係掉落
在距上訴人所駕之車左前車門約二、三公尺處，上訴人擊發之子彈彈殼散落在上訴人
所駕之車左方地上，上訴人則倒臥在其車左方相距約十餘公尺處，上訴人所駕之車左
前車門側（勘查報告表記載右前車門應係誤載）有高速血跡噴痕等情，另參酌證人即
現場鑑識人員莊偉銘所供述之情節，苟上訴人係甫開門下車即遭警開槍擊中，上訴人
所持之衝鋒槍應掉落在其車旁，而非掉落在距上訴人所駕之車左前車門約二、三公尺
處，由此足認上訴人係在距其車左前車門約二、三公尺處遭警擊中槍身而掉落，並非
其甫開門下車即遭警開槍擊中。參諸上訴人於遇警攔阻之際，已見古文仁、周志忠身
著警員制服，並已表明身分及臨檢之意旨，上訴人此時已知警方身分，若其真意係向
警方降服，顯無持子彈已上膛之衝鋒槍下車之必要。且縱持其槍下車係為降服繳交警
方，亦無將手指置於衝鋒槍之扳機上，使該危險性甚鉅之衝鋒槍置於隨時可擊發之狀
態之理。況上訴人於現場並確實擊發五顆子彈，已如前述。上訴人上開辯稱各語，顯
與常情有悖，不足採信。依長庚醫院高雄分院函所載上訴人所受槍傷之情形，及內政
部警政署刑事警察局九十一年四月十七日刑鑑字第０九一００四二一四三號函所載之
內容，而上訴人亦供承其衝鋒槍遭警擊中等情節，參照該衝鋒槍槍身之金屬厚度約為
一．三ｍｍ，另現場除停放在上訴人所駕駛之車左方相距十餘公尺處之ＴＫ∣一六六
五號吉普車左前車窗及擋風玻璃有遭子彈擊中痕跡外，無其他物品有遭子彈擊中痕跡
，堪認上訴人所持衝鋒槍確曾遭警擊中，且上訴人右側腋下貫穿性槍傷應是子彈擊中
衝鋒槍後，子彈碎片貫入上訴人右側腋下。上訴人身上三處槍傷部位皆在其身體右側
，且右下腰槍傷係由背後貫入體內。苟上訴人於下車時係雙手托槍高舉過頭，而即遭
警方開槍擊中，其所受傷勢應無可能均集中於身體之右側及自背後貫入體內。從而證
人古文仁證稱上訴人當時是邊開槍射擊邊逃逸，所以警方射中上訴人之部位皆在身體
之右側等語，應屬事實。益見上訴人否認辯稱各語，不足採信。現場除停放在上訴人
所駕之車左方相距十餘公尺處之ＴＫ∣一六六五號吉普車，其左前車窗及乘客座前擋
風玻璃下方分別有二個、一個彈孔外，無其他物品有遭子彈擊中痕跡，而依上開彈孔
及警員、上訴人當時所在位置及方向研判，該部分彈孔應均係警方射擊所致，並經莊
偉銘供述明確。證人吳新龍、宋進量、薛朝聰經隔離訊問結果所供不盡一致，並不能
為有利上訴人之認定等情，予以綜合判斷。因而維持第一審關於論處上訴人殺人未遂
罪刑部分之判決，駁回上訴人在第二審關於該部分之上訴，已於判決內說明其所憑之
證據及其認定之理由，從形式上觀察，並無違背法令之情形。按證據之取捨與證據之
證明力如何，均屬事實審法院得自由裁量、判斷之職權；苟其此項裁量、判斷，並不
悖乎通常一般之人日常生活經驗之定則或論理法則，又於判決內論其何以作此判斷
之心證理由者，即不得任意指摘其為違法，而據為提起第三審上訴之合法理由。原審
綜合前述各項證據資料，說明苟上訴人係甫開門下車即遭警開槍擊中，上訴人所持之
衝鋒槍應掉落在車旁，而非掉落在距上訴人所駕駛之車左前門約二、三公尺處；證人
古文仁供述：上訴人當時是邊開槍射擊邊逃逸，致為警擊中其身體右側等情，應屬事
實；上訴人右側腋下貫穿性槍傷應是子彈擊中衝鋒槍後，子彈碎片貫入右側腋下所致
；上訴人若真有降服之意，實無持子彈已上膛之衝鋒槍下車之必要，且殊無將手指置
於衝鋒槍之扳機上，使該衝鋒處於隨時可擊發之狀態之理，況上訴人其後復擊發五顆
子彈等情，堪認上訴人否認辯稱各語，不足採信等情，乃其採證職權之合法行使。原
判決並已說明其證據取捨及證據證明力判斷之理由，不容任意指為違法。原判決理由
欄二、(五)引用證人古文仁所供述之內容等，其所為論斷並無何矛盾不合之處，上訴意
旨任意指摘，並非有據。原判決並未認定案發時古文仁等六名警員，係在上訴意旨(一)
所載車輛之方向，且上訴人持衝鋒槍向前開車輛之方向射擊，亦非必然擊中前開車輛
而留下彈孔；上訴意旨(四)所載各節為片面主觀之推論，並不能證明ＴＫ∣一六六五號
吉普車之彈孔確為上訴人所射入。而前開車輛上之彈孔究係上訴人或警方開槍擊中，
並非構成犯罪事實之要素。縱認原判決對上情未詳予說明，而有微疵，然於判決結果
並無影響，依刑事訴訟法第三百八十條規定，仍不得據為合法之第三審上訴理由。刑
事訴訟法第三百七十九條第十款所謂應調查之證據，係指該證據與待證事實有重要關
係，在客觀上應予調查者而言。上訴意旨(六)所載內容係片面主觀之推論，並非有據。
且上情亦非構成犯罪事實之要素，縱認上訴人右手臂所取出之鐵片確屬上訴人所持衝
鋒槍碎片之一部分，亦非即能為有利上訴人之認定，尚不得任意指摘原審有應調查之
證據而未予調查之違法。況原審於最後審判期日調查證據完畢開始辯論前，審判長問
上訴人及其選任辯護人尚有何證據請求調查，上訴人及其選任辯護人均答稱：「無」
（原審卷第一一一頁）。而本院為法律審，上訴人在本院又為此爭執，自非依據卷內
資料執為指摘之合法上訴第三審理由。上訴意旨對原審之論斷，究係違背何種法則或
如何適用法則不當，並未依據卷內資料具體指摘，徒憑己意，或就原判決已有說明之
事項，或就原審判斷證據證明力之合法職權行使，漫指其違法，重為單純事實上之爭
執，難謂係適法上訴第三審之理由，其此部分之上訴違背法律上之程式，應予駁回。
二、妨害公務部分：
按刑事訴訟法第三百七十六條所列各罪之案件，經第二審判決者，不得上訴於第三審
法院，法有明文。本件上訴人想像競合犯妨害公務罪部分，原判決認係成立刑法第一
百三十五條第一項之罪，核屬刑事訴訟法第三百七十六條第一款之案件，依上開說明
，既經第二審判決，自不得上訴於第三審法院。縱此部分與前述上訴人殺人未遂部分
有想像競合關係，為裁判上一罪，但其殺人未遂部分之上訴為不合法，本院應從程序
上予以駁回，而無從為實體上判決，對於輕罪之此部分，亦無從適用審判不可分原則
，為實體上審判。上訴人竟復對上開部分提起上訴，顯為法所不許，應予駁回。
據上論結，應依刑事訴訟法第三百九十五條前段，判決如主文。
中      華      民      國    九十一    年      九      月     十二     日
                              最高法院刑事第三庭
                                  審判長法官  董  明  霈
                                        法官  林  茂  雄
                                        法官  王  居  財
                                        法官  張  祺  祥
                                        法官  郭  毓  洲
      右正本證明與原本無異
                                              書  記  官
中      華      民      國    九十一    年      九      月     十九     日
